臺灣臺中地方法院刑事判決
110年度訴字第587號
公  訴  人  臺灣臺中地方檢察署檢察官
被      告  郭韋翔



上列被告因詐欺等案件，經檢察官追加起訴（110年度偵字第690
1號），本院判決如下：
    主    文
郭韋翔幫助犯一般洗錢罪，累犯，處有期徒刑參月，併科罰金新
臺幣壹萬元，罰金如易服勞役，以新臺幣壹仟元折算壹日。
    犯罪事實
一、郭韋翔、詹文惠、紀銘展（上二人所犯幫助一般洗錢犯行均
    業經本院審結）均可預見提供金融機構帳戶供不詳身分之人
    使用，可能遭利用於遂行財產上犯罪之目的，且可能產生遮
    斷資金流動軌跡以逃避國家追訴、處罰之效果，竟基於幫助
    詐欺取財及幫助一般洗錢之不確定故意，由紀銘展提議販賣
    金融帳戶以獲取金錢，並將郭韋翔之臉書帳號交予詹文惠，
    供其二人聯絡寄送金融帳戶事宜，詹文惠即於民國109年1月
    8日14時許，將其申設之國泰世華銀行帳號000000000000號
    帳戶【下稱本案國泰世華帳戶】、彰化銀行帳號0000000000
    0000號帳戶之存摺、提款卡及印章、全民健康保險卡、國民
    身分證，寄至新北市○○區○○路000巷0號予郭韋翔、林飛（林
    飛涉犯詐欺部分經檢察官另行偵辦），任由詐欺成員取得上
    開帳戶以遂行詐欺取財犯罪，並幫助詐欺成員遮斷資金流動
    軌跡以逃避國家追訴、處罰之效果。嗣該詐欺成員取得上開
    帳戶資料後，即基於意圖為自己不法所有之詐欺取財、一般
    洗錢犯意，分別為下列行為：
　㈠該詐欺成員先使用交友軟體Cheers暱稱「nini」結識林弘煒
    ，再以不常用交友軟體為由，要求林弘煒將LINE暱稱「林怡
    佳」之帳號加為好友，並傳送「恆生國際客服專線」訊息予
    林弘煒，佯稱投資可以獲利，致林弘煒陷於錯誤，於109年3
    月14日14時59分許，在其臺南市○○區○○路0段000巷00號住處
    ，以網路轉帳新臺幣（下同）3萬元至本案國泰世華帳戶內
    ，再由詐欺成員提領得手。嗣林弘煒匯款後查覺有異，始知
    受騙，遂報警循線查獲。
　㈡該詐欺成員先使用交友軟體SURGE暱稱「陳豪」結識闕羽昇，
    並傳送「諾德外匯投資公司」訊息予闕羽昇，佯稱投資可以
    獲利，致闕羽昇陷於錯誤，於109年3月14日21時10分許、3
    月15日12時12分許，使用手機轉帳3200元、1萬元至本案國
    泰世華帳戶內，再由詐欺成員提領得手。嗣闕羽昇匯款後查
    覺有異，始知受騙，遂報警循線查獲。
二、案經林弘煒訴由臺南市政府警察局第三分局報告臺灣臺南地
    方檢察署陳請臺灣高等檢察署檢察長核轉臺灣臺中地方檢察
    署檢察官偵查追加起訴。
    理    由
一、程序暨證據能力之說明：
　㈠按於第一審辯論終結前，得就與本案相牽連之犯罪或本罪之
    誣告罪，追加起訴，刑事訴訟法第265條第1項定有明文。經
    查，同案被告詹文惠、紀銘展因詐欺等案件，經臺灣臺中地
    方檢察署檢察官以109年度偵字第35027號提起公訴，經本院
    以110年度訴字第257號受理，嗣於該案件第一審辯論終結前
    ，檢察官認被告郭韋翔所犯詐欺等案件，因與上開案件屬數
    人共犯一罪之相牽連案件，以110年度偵字第6901號追加起
    訴，由本院以110年度訴字第587號受理，核與上開規定相符
    ，本院自應就追加起訴部分予以審理。
　㈡本判決所引用被告以外之人於審判外之言詞或書面陳述，均
    經本院於審理時當庭直接提示而為合法調查，檢察官及被告
    均同意作為證據（見本院卷第54頁），本院審酌前開證據作
    成或取得狀況，均無非法或不當取證之情事，亦無顯不可信
    情況，故認為適當而均得作為證據。是前開證據，依刑事訴
    訟法第159條之5規定，均具有證據能力。
　㈢本判決以下所引用之非供述證據，均與本案事實具有自然關
    聯性，且核屬書證、物證性質，又查無事證足認有違背法定
    程式或經偽造、變造所取得等證據排除之情事，復經本院依
    刑事訴訟法第164條、第165條踐行物證、書證之調查程序，
    亦堪認均有證據能力。
二、認定犯罪事實之理由及證據：
    訊據被告就上開犯罪事實坦承不諱（見本院卷第49-55、277
    頁），核與證人詹文惠、紀銘展於警詢、偵訊及審理時之證
    述及證人即告訴人林弘煒、闕羽昇於警詢時之指、證述大致
    相符（見警卷第9-11、37-39頁，109偵35027卷第105-108頁
    ，110訴257卷第125-138頁），並有中華郵政限時掛號函件
    執據照片、本案國泰世華銀行帳戶基本資料及交易明細表、
    詹文惠與被告之通訊軟體對話紀錄手機翻拍照片、被告之臉
    書照片及goole地圖資料、告訴人林弘煒網路轉帳紀錄手機
    翻拍照片、告訴人林弘煒通訊軟體對話紀錄手機翻拍照片、
    告訴人林弘煒通訊軟體LINE聊天記錄（見警卷第20、21-24
    、25-36、54-55、59-60、61、62-79頁）、員警職務報告、
    本案國泰世華銀行帳戶提款紀錄之監視器錄影畫面翻拍照片
    （見109偵35027卷第73、75-99頁）、告訴人闕羽昇中國信
    託銀行帳戶存摺內頁交易明細、告訴人闕羽昇通訊軟體對話
    紀錄手機翻拍照片（含轉帳交易成功手機翻拍照片）（見11
    0偵5706卷第43、61-68頁）附卷可憑，足認被告之自白與事
    實相符，堪以採信。綜上所述，本案事證明確，被告上開犯
    行堪以認定，應依法論科。
三、論罪科刑：
  ㈠按刑法上之故意，分為直接故意（確定故意）與間接故意（
    不確定故意），行為人對於構成犯罪之事實，明知並有意使
    其發生者，為直接故意；行為人對於構成犯罪之事實，預見
    其發生而其發生並不違背其本意者，為間接故意。次按刑法
    上之幫助犯，係指行為人主觀上以幫助他人犯罪之意思，而
    客觀上從事構成要件以外之行為，應論以幫助犯。又幫助犯
    之成立，以行為人主觀上認識被幫助者正欲從事犯罪或係正
    在從事犯罪，且該犯罪有既遂之可能，而其行為足以幫助他
    人實現構成要件者，即具有幫助故意，並不以行為人確知被
    幫助者係犯何罪名為必要。另按行為人提供金融帳戶提款卡
    及密碼予不認識之人，固非屬洗錢防制法第2條所稱之洗錢
    行為，不成立一般洗錢罪之正犯；然行為人主觀上如認識該
    帳戶可能作為收受、提領特定犯罪所得使用，他人提領後會
    產生遮斷資金流動軌跡以逃避國家追訴、處罰之效果，仍基
    於幫助之犯意而提供，則應論以幫助犯一般洗錢罪（最高法
    院108年度台上大字第3101號裁定意旨參照）。經查，被告
    既能預見提供金融帳戶供真實身分不詳之人使用，可能遭利
    用於遂行財產上犯罪之目的，且可能產生遮斷資金流動軌跡
    以逃避國家追訴、處罰之效果，竟仍提供並容任詐欺成員使
    用本案國泰世華帳戶以遂行詐欺取財及一般洗錢犯行，堪認
    其主觀上具有不確定故意，然被告並非實施洗錢行為之人，
    亦無證據證明被告即為實施詐術詐欺被害人之人，僅能認定
    被告係以幫助他人犯罪之意思，實施上開犯罪構成要件以外
    之行為，是被告為詐欺取財、一般洗錢犯行之幫助犯，堪以
    認定。
  ㈡核被告所為，係犯刑法刑法第30條第1項、第339條第1項之幫
    助詐欺取財罪；刑法第30條第1項、洗錢防制法第14條第1項
    之幫助一般洗錢罪。
  ㈢公訴意旨雖認被告所為，係犯刑法第30條第1項、第339條之4
    第1項第2款之幫助三人以上共同詐欺取財罪。然查，被告雖
    將收取之本案國泰世華帳戶資料交予詐欺成員使用，惟被告
    對於詐欺成員究竟由幾人組成，則非其所能預見，本案亦無
    證據足資證明自被告處取得帳戶之人、向本案被害人實施詐
    術及提領詐欺款項之人均為不同之多人，或確有三人以上之
    共同正犯參與本案詐欺取財犯行，依罪證有疑利於被告之原
    則，尚難認本案有刑法第30條第1項前段、第339條之4第1項
    第2款之幫助犯加重詐欺取財罪之情形，惟因基礎社會事實
    同一，且業經本院告知被告上開法條（見本院卷第50、271
    頁），已保障其防禦權之行使，爰依法變更起訴法條。
  ㈣罪數關係：
　　1.被告以一個交付帳戶資料之行為，同時幫助取得上開金融
      資料之人，向告訴人林弘煒及闕羽昇詐取財物，及實行一
      般洗錢犯行，係想像競合犯，應從一情節較重之幫助一般
      洗錢罪處斷。公訴意旨雖漏未論及被告本次提供帳戶之行
      為對告訴人闕羽昇部分之幫助詐欺取財及幫助一般洗錢犯
      行，惟與本案經起訴之犯罪事實既有想像競合犯之裁判上
      之一罪關係，本院自應併予審酌。
　　2.被告係以一行為同時觸犯幫助詐欺取財罪及幫助一般洗錢
      罪，為想像競合犯，依刑法第55條前段規定，應從一重論
      以幫助一般洗錢罪。
　㈤刑之加重減輕部分：
　　1.被告前因毒品案件，經臺灣臺北地方法院106年度簡字第2
      643號判決處有期徒刑4月確定，於107年7月13日徒刑執行
      完畢出監，此有臺灣高等法院被告前案紀錄表附卷可稽，
      其於5年內故意再犯本案有期徒刑以上之罪，為累犯，經
      參酌其於上揭案件執行完畢後，竟故意再犯本案犯行，堪
      認被告對於刑罰反應力薄弱，且依其犯罪情節，並無應量
      處最低法定刑，否則有違罪刑相當原則，暨有因無法適用
      刑法第59條酌量減輕其刑之規定，致其人身自由遭受過苛
      侵害之情形，爰依刑法第47條第1項規定及司法院釋字第7
      75號解釋意旨，加重其刑。
　　2.被告係基於幫助之犯意而為一般洗錢罪構成要件以外之行
      為，為幫助犯，衡諸其犯罪情節，爰依刑法第30條第2項
      規定，按正犯之刑減輕之。
　　3.按犯前二條之罪，在偵查或審判中自白者，減輕其刑，洗
      錢防制法第16條第2項定有明文。經查，被告就上開幫助
      一般洗錢犯行，於審判中自白犯行（見本院卷第52、277
      頁），應依上開規定減輕其刑，並先加後遞減輕之。
　㈥爰審酌政府機關近年來為遏止犯罪，大力宣導民眾切勿出售
    、出借帳戶資料，以免成為犯罪成員之幫兇，新聞媒體亦常
    報導犯罪成員利用人頭帳戶作為詐騙、恐嚇取財等犯罪工具
    ，被告竟貿然將本案國泰世華帳戶之存摺、提款卡及密碼交
    予詐欺成員作為人頭帳戶使用，影響社會正常交易安全甚鉅
    ，增加被害人尋求救濟之困難，並使犯罪之追查趨於複雜，
    助長詐欺風氣，所為實值非難；並考量被告犯後坦承犯行，
    且與告訴人闕羽昇成立調解，有本院調解程序筆錄在卷可佐
    （見本院卷第284頁），然被告並未依期給付調解金額，且
    向告訴人闕羽昇稱希寬限付款期限，有本院公務電話紀錄附
    卷可參（見本院卷第287頁），兼衡其智識程度、家庭經濟
    狀況（見本院卷第278頁）等一切情狀，量處如主文所示之
    刑，並就罰金部分諭知易服勞役之折算標準。
四、沒收：
　　依被告所述，其尚未因被告詹文惠交出本案國泰世華帳戶而
    取得任何報酬（見本院卷第51、277頁），卷內亦無證據證
    明被告已取得任何交付帳戶之報酬，基於罪疑唯輕原則，尚
    無從宣告沒收犯罪所得。
據上論斷，應依刑事訴訟法第299條第1項前段、第300條，洗錢
防制法第14條第1項、第16條第2項，刑法第11條、第30條第1項
前段、第2項、第339條第1項、第55條、第47條第1項、第42條第
3項前段，刑法施行法第1條之1第1項，判決如主文。　　　　
本案經檢察官何宗霖追加起訴及移送併辦，檢察官郭逵、王宜璇
到庭執行職務。
中　　華　　民　　國　　111 　年　　4 　　月　　20　　日
                  刑事第十四庭  審判長法  官  黃司熒
                                      法  官  江健鋒
                                      法  官  田雅心
以上正本證明與原本無異。
如不服本判決應於收受送達後20日內向本院提出上訴書狀，並應
敘述具體理由；其未敘述上訴之理由者，應於上訴期間屆滿後20
日內向本院補提理由書（均須按他造當事人之人數附繕本）「切
勿逕送上級法院」。
告訴人或被害人如不服判決，應備理由具狀向檢察官請求上訴，
上訴期間之計算，以檢察官收受判決正本之日起算。
　　　                              　書記官   王嘉麒
中　　華　　民　　國　　111 　年　　4 　　月　　20　　日
【附錄論罪科刑法條】
◎洗錢防制法第14條第1項
有第2條各款所列洗錢行為者，處7年以下有期徒刑，併科新臺幣
5百萬元以下罰金。
◎刑法第339條第1項
意圖為自己或第三人不法之所有，以詐術使人將本人或第三人之
物交付者，處5年以下有期徒刑、拘役或科或併科50萬元以下罰
金。
◎刑法第30條第1項
幫助他人實行犯罪行為者，為幫助犯。雖他人不知幫助之情者，
亦同。